【裁判字號】    89,上易,972
【裁判日期】    890517
【裁判案由】    傷害
【裁判全文】
臺灣高等法院臺中分院刑事判決                八十九年度上易字第九七二號
    上  訴  人  臺灣臺中地方法院檢察署檢察官
    被      告  乙○○
右上訴人因被告傷害案件，不服臺灣臺中地方法院八十九年度易字第七一四號中華民
國八十九年三月十四日第一審判決（起訴案號：臺灣臺中地方法院檢察署八十九年度
偵字第九二八號），提起上訴，本院判決如左：
    主      文
上訴駁回。
    理      由
一、公訴意旨略以：被告乙○○於民國（下同）八十八年七月二日下午九時許，在台
    中縣霧峰鄉○○路四二０號附近，因參與調解案外人丙○○與羅坤郎間之感情糾
    紛，竟萌傷害人身體之故意，出手毆打丙○○，致丙○○因此受有頭面部鈍挫傷
    併腫痛（左耳前四乘四公分及耳道內疼痛）、四肢部鈍挫傷併皮下瘀血腫痛（左
    上臂分別二乘二公分、二乘二公分、三乘三公分、右膝三乘三公分及左肘內側三
    處擦裂傷各約三乘一公分）等傷害。因認被告涉有刑法第二百七十七條第一項之
    普通傷害罪嫌云云。
二、本件公訴人認被告涉有刑法第二百七十七條第一項傷害罪嫌，無非係以上開事實
    ，業據告訴人丙○○指述稽詳，並有證人羅坤郎證稱：被告有與丙○○發生肢體
    拉扯等情在卷，復有告訴人提出之診斷證明書附卷可稽，為其論據。
三、惟按犯罪事實應依證據認定之，無證據不得推定其犯罪事實，此為刑事訴訟法第
    一百五十四條所明定；又被告否認犯罪事實所持之辯解，縱屬不能成立，仍非有
    積極證據足以證明其犯罪行為，不能遽為有罪之認定；而刑事訴訟法上所謂認定
    犯罪事實之證據，係指足以認定被告確有犯罪行為之積極證據而言，該項證據自
    須適合於被告犯罪事實之認定，始得採為斷罪資料；且犯罪事實之認定，應憑真
    實之證據，倘證據是否真實尚欠明顯，自難以擬制推測之方法，為其判斷之基礎
    ；另證據之證明力，固屬於法院判斷之自由，惟證據本身如有瑕疵，則在瑕疵未
    能究明以前，遽採為有罪之根據，即難謂適法；最高法院復分別著有三十年上字
    一八三一號、二十九年上字第三一０五號、五十三年台上字第六五六號、三十二
    年上字第九七一號判例可循。
四、訊據被告乙○○固坦承其曾於上開時地參與調解丙○○與羅坤郎間之感情糾紛等
    情不諱，惟其堅決否認有傷害丙○○之犯行，辯稱：伊因見丙○○與羅坤郎之妻
    楊素萍等二人發生爭執與拉扯，遂出面將該二人分開，其上開行為不可能致丙○
    ○發生臉部腫痛等傷害，且告訴人丙○○於案發後曾向警方報案，當時即因其身
    上並無外傷，以致未能提出診斷證明文件，詎其事後竟遠赴高雄驗傷而索得診斷
    證明書，其是否真有受傷？頗令人存疑等語。經查：
  (一)、依告訴人丙○○於原審陳稱，係被告乙○○先動手揮打其頭部一拳後，楊素萍
      及鍾欣儒才過來各別拉住其手臂，被告乙○○其後即未再動手，而楊素萍及鍾
      欣儒亦未出手毆打等情，即足見其在偵查中指述，係被告毆打之，才致其因此
      受有頭面部鈍挫傷併腫痛（左耳前四乘四公分及耳道內疼痛）、四肢部鈍挫傷
      併皮下瘀血腫痛（左上臂分別二乘二公分、二乘二公分、三乘三公分、右膝三
      乘三公分及左肘內側三處擦裂傷各約三乘一公分）等傷害云云，並非屬實。蓋
      以告訴人上開指述，不僅為被告所否認，並分別與證人楊素萍證稱，因其與丙
      ○○發生拉扯，被告才過來將其二人分開，被告並未出手毆打丙○○等語，以
      及證人鍾欣儒證述其並無參與上開拉扯情事等情不符，復與證人羅坤郎於偵查
  中所稱，被告曾告知丙○○事情已過去，不要再糾葛，且曾見丙○○與被告發
      生肢體上拉扯，當時大家情緒失控，有打成一團，互相拉扯云云互異；又倘若
      如告訴人丙○○所言，該日係被告乙○○於揮打其臉部一拳後，即未再動手，
      且楊素萍及鍾欣儒二人僅係分別拉住其手臂等情，則依常理，告訴人應僅可能
      致生頭部受傷及雙臂受拉扯之瘀傷等傷害，而可能造成上開診斷書中所載之右
      膝三乘三公分及左肘內側三處擦裂傷各約三乘一公分等傷害，故告訴人上開右
      膝三乘三公分及左肘內側三處擦裂傷各約三乘一公分等部分之傷害，應顯然與
      其所言被告乙○○所為毆打行為，甚或楊素萍及鍾欣儒之拉扯手臂行為無關，
      且告訴人丙○○所為上開陳述顯然有重大之瑕疵，而不得據採為認定被告犯罪
      之證據。
  (二)、又公訴人雖引述證人羅坤郎於偵查中證稱，被告曾告知丙○○事情已過去，不
      要再糾葛，其曾見丙○○與被告發生肢體上拉扯，當時大家情緒失控，有打成
      一團，互相拉扯等情為被告不利之論據。然查證人羅坤郎上開所述，不僅顯與
      告訴人所述被告乙○○係一走過去便揮手毆打其頭部，其後便未再發生毆打等
      情不符，且若觀諸證人楊素萍於偵查中及原審所稱，因其與丙○○發生拉扯後
      ，被告乙○○才過來拉開其二人等情，則顯足認當時未實際參與其中，僅在一
      旁觀看之證人羅坤郎於偵查中所為前開證述，應係因現場情形混亂，致未能分
      辨被告乙○○介入丙○○與楊素萍上開爭執情形時，究係出於調解該二人糾紛
      之意而拉開該二人，或係確與丙○○發生衝突所為之拉扯，亦即證人羅坤郎上
      開證言，僅係其看見被告介入丙○○與楊素萍之糾紛時所為主觀認知之錯誤，
      不能據此即認定被告確有故意傷害之犯行。
  (三)、又被告乙○○辯稱伊僅係分開丙○○及楊素萍等二人，此核與證人楊素萍迭次
      於偵查中及原審證述之情節相符，而被告既僅係出手拉開丙○○及楊素萍等二
      人，則其目的應為排解丙○○及楊素萍二人之糾紛，堪以認定。雖據證人楊素
      萍另證稱，被告為上開行為時，確實撞及告訴人之臉部等情，核與告訴人提出
      之診斷證明書上所載，告訴人丙○○受有頭面部鈍挫傷併腫痛（左耳前四乘四
      公分及耳道內疼痛）部分之傷害相符，然被告乙○○於出手出手拉開丙○○及
      楊素萍等二人時，縱或有撞及告訴人丙○○臉部，衡諸常情，亦非出於其故意
      ，更不應苛責被告對於其因而致告訴人受傷，亦有欠缺注意義務，而遽認其仍
      應成立過失傷害之犯行。
五、綜上所述，本件依卷內現存證據，尚無法證明被告確有前揭傷害犯行，公訴人所
    持之論據，並不足以認定被告犯罪，此外復查無其他積極證據，足以證明被告涉
    有本件被訴犯行，本件不能證明被告犯罪，原審為其無罪之諭知，認事用法，核
    無違誤，檢察官依告訴人請求提起上訴，難認為有理由，應予駁回。
六、據上論斷，應依刑事訴訟法第三百六十八條，判決如主文。
七、本案經檢察官甲○○到庭執行職務。
中      華      民      國    八十九     年      五       月    十七    日
                                  臺灣高等法院臺中分院刑事第八庭
                                        審判長法  官  羅  得  村
                                              法  官  劉  榮  服
                                              法  官  古  金  男
右正本證明與原本無異。
不得上訴。
                                              書記官  茆  亞  民
中      華      民      國    八十九     年      五       月     十九   日
                                                        Ｉ


司法院資訊處製作；財團法人民間司法改革基金會備份。
